臺灣新竹地方法院民事小額判決
110年度竹北小字第371號
原      告  旺旺友聯產物保險股份有限公司

法定代理人  劉自明  
訴訟代理人  黃永仁  
            胡綵麟  
複代理人    郭哲維  
被      告  葉向高  

上列當事人間請求損害賠償事件，本院於民國110年9月16日言詞
辯論終結，判決如下：
    主  文
被告應給付原告新臺幣貳萬壹仟貳佰柒拾元，及自民國一一○年
六月二十八日起至清償日止，按週年利率百分之五計算之利息。
原告其餘之訴駁回。
訴訟費用新臺幣壹仟元，由被告負擔新臺幣肆佰捌拾貳元，餘由
原告負擔。
本判決第一項得假執行。
    事實及理由
壹、程序方面：
    本件被告經合法通知，未於言詞辯論期日到場，核無民事訴
    訟法第386 條各款所列情形，爰依原告聲請，由其一造辯論
    而為判決。
貳、實體方面：
一、原告主張
    被告於民國108年7月1日14時30分許，駕駛車牌號碼000-000
    0號營業用小貨車，行經新竹縣○○鄉○○路00號處（下稱系爭
    地點），因於右轉彎時未保持兩車併行間隔之過失，不慎撞
    及原告所承保、訴外人許如宜所有並在禁止臨時停車處停車
    之車牌號碼000-0000號自小客車（下稱系爭車輛），造成系
    爭車輛受損，又系爭車輛經送修復後，支出修復費用新臺幣
    （下同）62,950元（含零件53,029 元、烤漆5,738元、工資
    4,183元），原告已本於保險責任賠付完畢，因訴外人許如
    宜違規停車，與有過失，應負擔30% 之過失責任。原告自得
    依民法第184 條第1 項前段、第191 條之2 、保險法第53條
    第1 項規定代位求償，爰依法提起本件訴訟等語。並聲明：
    被告應給付原告44,065元，及自起訴狀繕本送達翌日起至清
    償日止，按年息5 ％計算之利息。
二、被告經合法通知，未於言詞辯論期日到場，亦未提出書狀作
    何聲明或陳述。
三、得心證之理由：
（一）原告主張其所承保之系爭車輛，因被告駕駛不慎碰撞而受
      損害，其已支出系爭車輛之修復費用62,950元等情，已據
      原告提出新湖分局道路交通事故當事人登記聯單、道路交
      通事故現場圖、系爭車輛行車執照、桃苗汽車股份有限公
      司竹北服務廠估價單、汽車險理賠計算書、電子發票證明
      聯、賠償給付同意書等影本為證（見本院卷第15頁至第29
      頁），並經本院依職權向新竹縣政府警察局新湖分局函調
      本件事故之道路交通事故當事人登記聯單、A3類道路交通
      事故調查紀錄表、道路交通事故現場圖、道路交通事故照
      片黏貼紀錄表等查閱無訛（見本院卷第37頁至第53頁），
      核與原告主張之上開事實相符。而被告經本院合法通知迄
      未到場爭執，亦未提出書狀作何有利於己之聲明或陳述，
      以供本院審酌，本院依調查證據之結果及斟酌全辯論意旨
      ，堪認原告之主張為真實。
（二）按汽車行駛時，駕駛人應注意車前狀況及兩車併行之間隔
      ，並隨時採取必要之安全措施，道路交通安全規則第94條
      第3項前段定有明文。次按汽車臨時停車時，應依下列規
      定：二、交岔路口、公共汽車招呼站十公尺內、消防栓、
      消防車出入口五公尺內不得臨時停車。三、設有禁止臨時
      停車標誌、標線處所不得臨時停車。汽車停車時，應依下
      列規定：一、禁止臨時停車處所不得停車。道路交通安全
      規則第111條第1 項第2 款、第112 條第1 項第1 款亦分
      別定有明文。查被告於警詢陳稱：當時我的小貨車從大智
      路由北往南行駛，於仁和路路口時欲右轉仁和路，我不知
      道我有撞到停放在路旁的車輛。訴外人許如宜則於警詢陳
      稱:當時我的小客車從7月1日13時40分許就停放在仁和路4
      3號前未行駛，於7月1日13時40分許我聽到很大的碰撞聲
      ，我就出門查看，於是發現我的車被一輛小貨車（AHB-20
      36）撞到，但對方沒有停車，從我面前開走。又觀諸道路
      交通事故現場圖及現場照片所示，被告駕駛車輛沿大智路
      右轉仁和路行駛，而系爭車輛則停放於仁和路43號前即於
      交岔路口、地面紅實線之左側，是被告右轉時應注意兩車
      併行之間隔，且無不能注意之情事，不慎撞擊原告承保之
      系爭車輛，具有過失甚明，惟訴外人許如宜停車亦應注意
      交岔路口十公尺內、紅實線路段均不得臨時停車，且依當
      時狀況並無不能注意之情事，訴外人許如宜停車於系爭地
      點禁止臨時停車之處所，明顯違反前揭規定，故雙方就本
      件車禍之發生均有過失至明。
（三）次按，因故意或過失不法侵害他人之權利者，負損害賠償
      責任；又汽車、機車或其他非依軌道行駛之動力車輛，在
      使用中加損害於他人者，駕駛人應賠償因此所生之損害；
      不法毀損他人之物者，被害人得請求賠償其物因毀損所減
      少之價值，民法第184條第1項前段、第191條之2、第196
      條分別定有明文。又物被毀損時，被害人除得依據民法第
      196條請求賠償外，並不排除民法第213條至第215條之適
      用，依民法第196條請求賠償物被毀損所減少之價額，得
      以修復費用為估定之標準，但以必要者為限（例如：修理
      材料以新品換舊品，應予折舊），亦有最高法院77年度第
      9次民事庭會議決議、同院73年度台上字第1574號判決可
      資參照。被告因前開過失肇致本件車禍，並致原告所承保
      之系爭車輛受有損害等情，已如前述，被告自應就原告所
      承保車輛之損害負賠償責任。又原告所承保之系爭車輛因
      本件車禍受損，計支付零件費用53,029元、工資4,183元
      、烤漆費用5,738元，共計62,950元，業經原告提出桃苗
      汽車股份有限公司竹北服務廠估價單、汽車險理賠計算書
      、電子發票證明聯、賠償給付同意書等為證（見本院卷第
      25頁至第29頁），經核上開估價單所列各修復項目與前開
      汽車受損之情形相符，堪認確係屬修復系爭車輛所必要，
      而各項費用亦尚稱合理，則原告此部分主張即堪採信。惟
      系爭車輛係於106年6月出廠，有行車執照可憑（見本院卷
      第19頁），依營利事業所得稅查核準則第95條第6款規定
      「固定資產提列折舊採用平均法、定率遞減法或年數合計
      法者，以一年為計算單位；其使用期間未滿一年者，按實
      際使用之月數相當於全年之比例計算之；不滿一月者，以
      月計」，至本件事故發生時（即108年7月1日）已使用2年
      1月，依前揭說明，其以新品取代舊品間之差價應予折舊
      扣除。是故關於原告所承保之系爭車輛因毀損所減少之價
      額，既得以必要之修復費用為估定之標準，依原告所提估
      價單之記載，更新零件費用合計為53,029元，本院依固定
      資產耐用年數表及固定資產折舊率表，採定率遞減法計算
      其折舊，即自用小客車耐用年數5年，每年折舊率千分之3
      69，是扣除折舊金額後，被告所應賠償之零件費用為20,4
      65元（計算方式如附表），再加上前開工資4,183元、烤
      漆5,738元因無折舊之問題，且該部分之支出係屬修復系
      爭車輛所必要之費用，準此，本件系爭車輛之所有人本得
      請求被告賠償其所受損害之金額即系爭車輛之必要修復費
      用合計為30,386元（計算式：20,465+4,183+5,738＝30,38
      6）。
（四）復按，損害之發生或擴大，被害人與有過失者，法院得減
      輕賠償金額，或免除之；前2 項之規定，於被害人之代理
      人或使用人與有過失者，準用之，民法第217 條第1項、
      第3項明文規定。而此規定之目的，在謀求加害人與被害
      人間之公平，故在裁判上法院得以職權減輕或免除之，最
      高法院85年台上字第175 號著有判例可參。經查：本件車
      禍事故之發生，被告固有過失，惟系爭車輛之使用人亦有
      違規停車之過失，則被害人對於本件事故之損害擴大仍有
      肇事原因，本院審酌雙方過失之情節，認原告應負擔30%
      、被告應負擔70%之過失責任。是以此為計，則被告賠償
      金額應為21,270元（計算式：30,386×70％＝21,270）。
（五）再按，被保險人因保險人應負保險責任之損失發生，而對
      於第三人有損失賠償請求權者，保險人得於給付賠償金額
      後，代位行使被保險人對於第三人之請求權，保險法第53
      條第1項亦定有明文；而此項法定代位權之行使，有債權
      移轉之效果，故於保險人給付賠償金額後，被保險人對於
      第三人請求權即移轉於保險人（最高法院69年度台上字第
      923號判決意旨參照）。查原告業已依保險契約之約定賠
      付所承保系爭車輛之修復費用等情，有估價單、汽車險理
      賠計算書、電子發票證明聯、賠償給付同意書等在卷可考
      ，參諸前開說明，其自得代位被保險人行使對被告之損害
      賠償請求權。
（六）末按，給付無確定期限者，債務人於債權人得請求給付時
      ，經其催告而未為給付，自受催告時起，負遲延責任，其
      經債權人起訴而送達訴狀，或依督促程序送達支付命令，
      或為其他相類之行為者，與催告有同一之效力，遲延之債
      務，以支付金錢為標的者，債權人得請求依法定利率計算
      之遲延利息，應付利息之債務其利率未經約定，亦無法律
      可據者，週年利率為百分之5，民法第229第2項、第233條
      第1項前段、第203條分別有明文規定。本件係以支付金錢
      為標的，代位行使侵權行為損害賠償之債，自屬無確定期
      限者，從而，原告依保險代位及侵權行為損害賠償之法律
      關係，訴請被告給付21,270元及自起訴狀繕本送達翌日（
      即110年6月28日。起訴狀繕本於110年6月17日寄存送達，
      加計10日發生送達效力；見本院卷第62頁）至清償日止，
      按週年利率百分之5計算之利息，為有理由，應予准許，
      逾上開範圍之請求，則屬無據，應予駁回。
四、本件係為被告部分敗訴之小額訴訟判決，就被告敗訴部分應
    依職權宣告假執行，並於判決時確定兩造應負擔之訴訟費用
    額如主文第3項所示。
五、據上論結，原告之訴為一部有理由、一部無理由，依民事訴
    訟法第436條之23、第436條第2項、第385條第1項前段、第7
    9條、第436條之19第1項、第436條之20，判決如主文。
中　　華　　民　　國　　110 　年　　9 　　月　　30　　日
                  竹北簡易庭法　官　林南薰
以上正本係照原本作成。
如對本判決上訴，非以判決違背法令為理由不得為之，且須於判
決送達後20日內向本院提出上訴狀，並記載上訴理由。如委任律
師提起上訴者，應一併繳納上訴審裁判費。
中　　華　　民　　國　　110 　年　　9 　　月　　30　　日
                            書記官　陳麗麗
附表
折舊時間金額
第1年折舊值        53,029×0.369=19,568
第1年折舊後價值    53,029-19,568=33,461
第2年折舊值        33,461×0.369=12,347
第2年折舊後價值    33,461-12,347=21,114
第3年折舊值        21,114×0.369×(1/12)=649
第3年折舊後價值    21,114-649=20,465